---
title: "Projeto Ministério da Saúde e Preço-Alimentos"
author: "Panosso A.R. & Oliveira J."
date: "22/01/2021"
output: html_document
---
# Entrada de dados

```{r}
library(tidyverse)
library(corrplot)
caminho <- "https://raw.githubusercontent.com/arpanosso/ministerio_saude_alimentos/main/dados/alcatra.txt"
alcatra <- read.table(caminho,h=TRUE,sep="\t")
glimpse(alcatra)
```

# Criando os períodos

Foi adicionada outra variável, período, definida como P1 para anos menores ou iguais que 2011 e P2 para os demais.

```{r}
alcatra <- alcatra %>% 
  mutate(periodo = ifelse(Ano <= 2010,"P1","P2"))
glimpse(alcatra)
```


# Gráfico ao longo do tempo para IPCA e Exportação Bovina

```{r}
coeff <- 100000000
alcatra %>%   
  ggplot(aes(x=Ano)) +
  geom_line( aes(y=IPCA, color = "IPCA")) + 
  geom_line( aes(y=ExpBovi  / coeff, color = "ExpBovi")) + 
  scale_y_continuous(
    name = "IPCA",
    sec.axis = sec_axis(~.*coeff, name="ExpBovi")
  ) +
  scale_colour_manual(values = c("blue", "red"))+
  geom_vline(xintercept = c(2011),lty=2)
```


# Análise de correlação

## Para o Período 1
```{r}
alcatra %>% 
  filter(Ano < 2011) %>% 
  select(-Ano, - periodo) %>% 
  cor()
```

## Para o Período 2
```{r}
alcatra %>% 
  filter(Ano >= 2011) %>% 
  select(-Ano,-periodo) %>% 
  cor()
```

# Análise de regressão linear para cada período

```{r}
alcatra %>% 
  ggplot(aes(x=ExpBovi, y=IPCA, color=as.factor(periodo))) +
  geom_point()+
  geom_smooth(method = "lm")+
  facet_wrap(~periodo,scales = "free")+
  labs(color="Períodos")
```

## Anova para o Periodo 1

A análise de regressão linear foi não significativa pelo teste F ao nível de 5% de probabilidadade (p=0.2751), indicando que não existe uma relação linear entre o IPCA e ExpBovi, denotado pelos baixos valores de R² (0.07704).

```{r}
da<-alcatra %>% 
  filter(Ano <= 2011)
mod <- lm(IPCA~ExpBovi, data=da)
summary.lm(mod)
```

## Anova para o Periodo 2

A análise de regressão linear foi significativa pelo teste F ao nível de 5% de probabilidadade (p=0.03073), indicando que existe uma relação linear entre o IPCA e ExpBovi, denotado pelos baixos valores de R² (0.4964).

```{r}
da<-alcatra %>% 
  filter(Ano > 2011)
mod <- lm(IPCA~ExpBovi, data=da)
summary.lm(mod)
```