---
title: "Projeto Ministério da Saúde e Preço-Alimentos"
author: "Panosso A.R. & Oliveira J."
date: "19/02/2021"
output: html_document
---
# Entrada de dados

```{r, message=FALSE}
library(tidyverse)
library(corrplot)
library(ggpubr)
caminho <- "https://raw.githubusercontent.com/arpanosso/ministerio_saude_alimentos/main/dados/alcatra.txt"
alcatra <- read.table(caminho,h=TRUE,sep="\t")
glimpse(alcatra)
```

# Criando os períodos

Foi adicionada outra variável, período, definida como P1 para anos menores ou iguais que 2011 e P2 para os demais.

```{r}
alcatra <- alcatra %>% 
  mutate(periodo = ifelse(Ano <= 2010,"P1","P2"))
glimpse(alcatra)
```


# Gráfico ao longo do tempo para IPCA e Exportação Bovina

```{r}
coeff <- 100000000
alcatra %>%   
  ggplot(aes(x=Ano)) +
  geom_line( aes(y=IPCA, color = "IPCA")) + 
  geom_line( aes(y=ExpBovi  / coeff, color = "ExpBovi")) + 
  scale_y_continuous(
    name = "IPCA",
    sec.axis = sec_axis(~.*coeff, name="ExpBovi")
  ) +
  scale_colour_manual(values = c("blue", "red"))+
  geom_vline(xintercept = c(2011),lty=2)
```


# Análise de correlação

## Para o Período 1
```{r}
alcatra %>% 
  filter(Ano < 2011) %>% 
  select(-Ano, - periodo) %>% 
  cor()
```

## Para o Período 2
```{r}
alcatra %>% 
  filter(Ano >= 2011) %>% 
  select(-Ano,-periodo) %>% 
  cor()
```

# Análise de regressão linear para cada período

```{r}
alcatra %>% 
  ggplot(aes(x=ExpBovi, y=IPCA, color=as.factor(periodo))) +
  geom_point()+
  geom_smooth(method = "lm")+
  facet_wrap(~periodo,scales = "free")+
  labs(color="Períodos")
```

## Anova para o Periodo 1

A análise de regressão linear foi não significativa pelo teste F ao nível de 5% de probabilidadade (p=0.2751), indicando que não existe uma relação linear entre o IPCA e ExpBovi, denotado pelos baixos valor de R² (0.07704).

```{r}
da<-alcatra %>% 
  filter(Ano <= 2011)
mod <- lm(IPCA~ExpBovi, data=da)
summary.lm(mod)
```

## Anova para o Periodo 2

A análise de regressão linear foi significativa pelo teste F ao nível de 5% de probabilidadade (p=0.03073), indicando que existe uma relação linear entre o IPCA e ExpBovi, denotado pelos médios valor de R² (0.4964).

```{r}
da<-alcatra %>% 
  filter(Ano > 2011)
mod <- lm(IPCA~ExpBovi, data=da)
summary.lm(mod)
```


# Gráfico ao longo do tempo para IPCA e Preço em Reais

```{r}
coeff <- .5
alcatra %>%   
  ggplot(aes(x=Ano)) +
  geom_line( aes(y=IPCA, color = "IPCA")) + 
  geom_line( aes(y=pReais  / coeff, color = "Preço em Reais")) + 
  scale_y_continuous(
    name = "IPCA",
    sec.axis = sec_axis(~.*coeff, name="Preço em Reais")
  ) +
  scale_colour_manual(values = c("blue", "red"))+
  geom_vline(xintercept = c(2011),lty=2)
```


# Análise de correlação

## Para o Período 1
```{r}
alcatra %>% 
  filter(Ano < 2011) %>% 
  select(-Ano, - periodo) %>% 
  cor()
```

## Para o Período 2
```{r}
alcatra %>% 
  filter(Ano >= 2011) %>% 
  select(-Ano,-periodo) %>% 
  cor()
```

# Análise de regressão linear para cada período

```{r}
alcatra %>% 
  ggplot(aes(x=pReais, y=IPCA, color=as.factor(periodo))) +
  geom_point()+
  geom_smooth(method = "lm")+
  facet_wrap(~periodo,scales = "free")+
  labs(color="Períodos")
```

## Anova para o Periodo 1

A análise de regressão linear foi não significativa pelo teste F ao nível de 5% de probabilidadade (p= 0.8714), indicando que não existe uma relação linear entre o IPCA e pReais, denotado pelos baixos valor de R² (0.005774).

```{r}
da<-alcatra %>% 
  filter(Ano <= 2011)
mod <- lm(IPCA~pReais, data=da)
summary.lm(mod)
```

## Anova para o Periodo 2

A análise de regressão linear foi significativa pelo teste F ao nível de 5% de probabilidadade (p=0.2252), indicando que existe uma relação linear entre o IPCA e pReais, denotado pelos baixos valor de R² (0.2334).

```{r}
da<-alcatra %>% 
  filter(Ano > 2011)
mod <- lm(IPCA~pReais, data=da)
summary.lm(mod)
```

# Rodada de análise 2

```{r}
caminho <- "https://raw.githubusercontent.com/arpanosso/ministerio_saude_alimentos/main/dados/rodada2.txt"
ipca <- read.table(caminho,h=TRUE,sep="\t")
glimpse(ipca)
```

```{r}
coeff <- 1
ipca %>%   
  ggplot(aes(x=Ano)) +
  geom_line( aes(y=IPCA, color = "IPCA")) + 
  geom_line( aes(y=pExp   / coeff, color = "pExp")) + 
  scale_y_continuous(
    name = "IPCA",
    sec.axis = sec_axis(~.*coeff, name="pExp")
  ) +
  scale_colour_manual(values = c("blue", "red"))+
  geom_vline(xintercept = c(2011),lty=2)
```
# Análise de correlação

## Para o Período TOTAL
```{r}
ipca %>% 
  select(-Ano) %>% 
  cor()
```


# Análise de regressão linear para cada período

```{r,message=FALSE}
ipca %>% 
  ggplot(aes(x=pExp, y=IPCA)) +
  geom_point()+
  geom_smooth(method = "lm")
```

## Anova para o Periodo TOTAL

A análise de regressão linear foi  significativa pelo teste F ao nível de 15% de probabilidadade (p= 1.63e-09), indicando que  existe uma relação linear entre o IPCA e pExp, denotado pelos alto valor de R² (0.944).

```{r}

mod <- lm(IPCA~pExp, data=ipca)
summary.lm(mod)
```

# Rodada 3

```{r}
caminho <- "https://raw.githubusercontent.com/arpanosso/ministerio_saude_alimentos/main/dados/rodada3.txt"
dados <- read.table(caminho,h=TRUE,sep="\t")
glimpse(dados)
```


# Gráfico ao longo do tempo para IPCA e oleo_soja_exp

```{r}
coeff <- 1
dados %>%   
  ggplot(aes(x=ano)) +
  geom_line( aes(y=IPCA, color = "IPCA")) + 
  geom_line( aes(y=oleo_soja_exp  / coeff, color = "oleo_soja_exp")) + 
  scale_y_continuous(
    name = "IPCA",
    sec.axis = sec_axis(~.*coeff, name="oleo_soja_exp")
  ) +
  scale_colour_manual(values = c("blue","red"))
```

# Gráfico ao longo do tempo para IPCA e grao_soja_exp

```{r}
coeff <- 1
dados %>%   
  ggplot(aes(x=ano)) +
  geom_line( aes(y=IPCA, color = "IPCA")) + 
  geom_line( aes(y=grao_soja_exp  / coeff, color = "grao_soja_exp")) + 
  scale_y_continuous(
    name = "IPCA",
    sec.axis = sec_axis(~.*coeff, name="grao_soja_exp")
  ) +
  scale_colour_manual(values = c("red", "blue"))
```




# Análise de correlação

```{r}
dados %>% 
  select(-ano) %>% 
  cor()
```
# Análise de regressão linear para óleo de soja 

```{r}
dados %>% 
  ggplot(aes(x=oleo_soja_exp, y=IPCA)) +
  geom_point(shape=21, color="black", fill="aquamarine4", size=4)+
  geom_smooth(aes(x=oleo_soja_exp, y=IPCA),method = "lm",color="red") +
  theme_classic()+
  stat_regline_equation(aes(
  label =  paste(..eq.label.., ..rr.label.., sep = "*plain(\",\")~~")))
```

## Anova para óleos de soja

A análise de regressão linear foi significativa pelo teste F ao nível de 1% de probabilidadade (p=<0.001), indicando que existe uma relação linear entre o IPCA e oleo_soja_exp, denotado pelos altos valor de R² (0.92).

```{r}
da<-dados
mod <- lm(IPCA~oleo_soja_exp, data=da)
summary.lm(mod)
```

# Análise de regressão linear para grao de soja 

```{r}
dados %>% 
  ggplot(aes(x=grao_soja_exp, y=IPCA)) +
  geom_point(shape=21, color="black", fill="aquamarine4", size=4)+
  geom_smooth(aes(x=oleo_soja_exp, y=IPCA),method = "lm",color="red") +
  theme_classic()+
  stat_regline_equation(aes(
  label =  paste(..eq.label.., ..rr.label.., sep = "*plain(\",\")~~")))
```

## Anova para grãos de soja

A análise de regressão linear foi significativa pelo teste F ao nível de 1% de probabilidadade (p<0.001), indicando que existe uma relação linear entre o IPCA e grao_soja_exp, denotado pelos altos valor de R² (0.85).

```{r}
da<-dados
mod <- lm(IPCA~grao_soja_exp, data=da)
summary.lm(mod)
```


# Bovinocultura

```{r}
caminho <- "https://raw.githubusercontent.com/arpanosso/ministerio_saude_alimentos/main/bovinocultura.txt"
dados <- read.table(caminho,h=TRUE,sep="\t")
glimpse(dados)
```


# Gráfico ao longo do tempo para IPCA e Bovinocultura de Exportação

```{r}
coeff <- 1
dados %>%   
  ggplot(aes(x=ano)) +
  geom_line( aes(y=IPCA, color = "IPCA")) + 
  geom_line( aes(y=precoExpor  / coeff, color = "Bovino Exportação")) + 
  scale_y_continuous(
    name = "IPCA",
    sec.axis = sec_axis(~.*coeff, name="Bovino Exportação")
  ) +
  scale_colour_manual(values = c("blue","red"))
```



# Análise de correlação

```{r}
dados %>% 
  select(-ano) %>% 
  cor()
```
# Análise de regressão linear para Bovinocultura Exportação e IPCA 

```{r}
dados %>% 
  ggplot(aes(x=precoExpor, y=IPCA)) +
  geom_point(shape=21, color="black", fill="aquamarine4", size=4)+
  geom_smooth(aes(x=precoExpor, y=IPCA),method = "lm",color="red") +
  theme_classic()+
  stat_regline_equation(aes(
  label =  paste(..eq.label.., ..rr.label.., sep = "*plain(\",\")~~")))
```

## Anova para Bovinocultura Exportação e IPCA

A análise de regressão linear foi significativa pelo teste F ao nível de 1% de probabilidadade (p=<0.001), indicando que existe uma relação linear entre o IPCA e Bovinocultura Exportação, denotado pelos altos valor de R² (0.9456).

```{r}
da<-dados
mod <- lm(IPCA~precoExpor, data=da)
summary.lm(mod)
```

#Avicultura

```{r}
caminho <- "https://raw.githubusercontent.com/arpanosso/ministerio_saude_alimentos/main/avicultura.txt"
dados <- read.table(caminho,h=TRUE,sep="\t")
glimpse(dados)
```


# Gráfico ao longo do tempo para IPCA e Avicultura de Exportação

```{r}
coeff <- 1
dados %>%   
  ggplot(aes(x=ano)) +
  geom_line( aes(y=IPCA, color = "IPCA")) + 
  geom_line( aes(y=precoExp  / coeff, color = "Vicultura Exportação")) + 
  scale_y_continuous(
    name = "IPCA",
    sec.axis = sec_axis(~.*coeff, name="Avicultura Exportação")
  ) +
  scale_colour_manual(values = c("blue","red"))
```



# Análise de correlação

```{r}
dados %>% 
  select(-ano) %>% 
  cor()
```
# Análise de regressão linear para Avicultura Exportação e IPCA 

```{r}
dados %>% 
  ggplot(aes(x=precoExp, y=IPCA)) +
  geom_point(shape=21, color="black", fill="aquamarine4", size=4)+
  geom_smooth(aes(x=precoExp, y=IPCA),method = "lm",color="red") +
  theme_classic()+
  stat_regline_equation(aes(
  label =  paste(..eq.label.., ..rr.label.., sep = "*plain(\",\")~~")))
```

## Anova para Avicultura Exportação e IPCA

A análise de regressão linear foi significativa pelo teste F ao nível de 1% de probabilidadade (p=<0.001), indicando que existe uma relação linear entre o IPCA e Avicultura Exportação, denotado pelos altos valor de R² (0.9234).

```{r}
da<-dados
mod <- lm(IPCA~precoExp, data=da)
summary.lm(mod)
```
# Análise Café

```{r}
caminho <- "https://raw.githubusercontent.com/arpanosso/ministerio_saude_alimentos/main/dados/cafe_porco.txt"
dados <- read.table(caminho,h=TRUE,sep="\t")
glimpse(dados)
```


# Gráfico ao longo do tempo para IPCA e Café Soluvel

```{r}
coeff <- 1
dados %>%   
  ggplot(aes(x=Ano)) +
  geom_line( aes(y=cafe_IPCA, color = "IPCA")) + 
  geom_line( aes(y=cafe_soluvel  / coeff, color = "Café Solúvel")) + 
  scale_y_continuous(
    name = "IPCA",
    sec.axis = sec_axis(~.*coeff, name="Café solúvel")
  ) +
  scale_colour_manual(values = c("blue","red"))
```



# Análise de correlação

```{r}
dados %>% 
  select(-Ano) %>% 
  cor()
```
# Análise de regressão linear para Cafe Soluvel e IPCA 

```{r}
dados %>% 
  ggplot(aes(x=cafe_soluvel, y=cafe_IPCA)) +
  geom_point(shape=21, color="black", fill="aquamarine4", size=4)+
  geom_smooth(aes(x=cafe_soluvel, y=cafe_IPCA),method = "lm",color="red") +
  theme_classic()+
  stat_regline_equation(aes(
  label =  paste(..eq.label.., ..rr.label.., sep = "*plain(\",\")~~")))
```

## Anova para Cafe Soluvel e IPCA

A análise de regressão linear foi significativa pelo teste F ao nível de 1% de probabilidadade (p=<0.001), indicando que existe uma relação linear entre o IPCA e Avicultura Exportação, denotado pelos altos valor de R² (0.95).

```{r}
da<-dados
mod <- lm(cafe_IPCA~cafe_soluvel, data=da)
summary.lm(mod)
```

# Gráfico ao longo do tempo para IPCA e Café Torrado

```{r}
coeff <- 1
dados %>%   
  ggplot(aes(x=Ano)) +
  geom_line( aes(y=cafe_IPCA, color = "IPCA")) + 
  geom_line( aes(y=cafe_torrado  / coeff, color = "Café Torrado")) + 
  scale_y_continuous(
    name = "IPCA",
    sec.axis = sec_axis(~.*coeff, name="Café Torrado")
  ) +
  scale_colour_manual(values = c("blue","red"))
```



# Análise de correlação

```{r}
dados %>% 
  select(-Ano) %>% 
  cor()
```
# Análise de regressão linear para Cafe Torrado e IPCA 

```{r}
dados %>% 
  ggplot(aes(x=cafe_torrado, y=cafe_IPCA)) +
  geom_point(shape=21, color="black", fill="aquamarine4", size=4)+
  geom_smooth(aes(x=cafe_torrado, y=cafe_IPCA),method = "lm",color="red") +
  theme_classic()+
  stat_regline_equation(aes(
  label =  paste(..eq.label.., ..rr.label.., sep = "*plain(\",\")~~")))
```

## Anova para Cafe Torrado e IPCA

A análise de regressão linear foi significativa pelo teste F ao nível de 1% de probabilidadade (p=<0.001), indicando que existe uma relação linear entre o IPCA e Avicultura Exportação, denotado pelos altos valor de R² (0.94).

```{r}
da<-dados
mod <- lm(cafe_IPCA~cafe_torrado, data=da)
summary.lm(mod)
```
#Análise para Carne de Porco

# Gráfico ao longo do tempo para IPCA e Carne Suina

```{r}
coeff <- 1
dados %>%   
  ggplot(aes(x=Ano)) +
  geom_line( aes(y=carne_porco_IPCA, color = "IPCA")) + 
  geom_line( aes(y=carne_suina  / coeff, color = "Carne Suina")) + 
  scale_y_continuous(
    name = "IPCA",
    sec.axis = sec_axis(~.*coeff, name="Carne Suina")
  ) +
  scale_colour_manual(values = c("blue","red"))
```



# Análise de regressão linear para Carne Suína e IPCA 

```{r}
dados %>% 
  ggplot(aes(x=carne_suina, y=carne_porco_IPCA)) +
  geom_point(shape=21, color="black", fill="aquamarine4", size=4)+
  geom_smooth(aes(x=carne_suina, y=carne_porco_IPCA),method = "lm",color="red") +
  theme_classic()+
  stat_regline_equation(aes(
  label =  paste(..eq.label.., ..rr.label.., sep = "*plain(\",\")~~")))
```

## Anova para Carne de porco e IPCA

A análise de regressão linear foi significativa pelo teste F ao nível de 1% de probabilidadade (p=<0.001), indicando que existe uma relação linear entre o IPCA e Avicultura Exportação, denotado pelos altos valor de R² (0.95).

```{r}
da<-dados
mod <- lm(carne_porco_IPCA~carne_suina, data=da)
summary.lm(mod)
```

# Gráfico ao longo do tempo para IPCA e Miúdos Suínos

```{r}
coeff <- 1
dados %>%   
  ggplot(aes(x=Ano)) +
  geom_line( aes(y=carne_porco_IPCA, color = "IPCA")) + 
  geom_line( aes(y=miudos  / coeff, color = "Miudos Porco")) + 
  scale_y_continuous(
    name = "IPCA",
    sec.axis = sec_axis(~.*coeff, name="Miudos Porco")
  ) +
  scale_colour_manual(values = c("blue","red"))
```




# Análise de regressão linear para Miúdos Suínos Torrado e IPCA 

```{r}
dados %>% 
  ggplot(aes(x=miudos, y=carne_porco_IPCA)) +
  geom_point(shape=21, color="black", fill="aquamarine4", size=4)+
  geom_smooth(aes(x=miudos, y=carne_porco_IPCA),method = "lm",color="red") +
  theme_classic()+
  stat_regline_equation(aes(
  label =  paste(..eq.label.., ..rr.label.., sep = "*plain(\",\")~~")))
```

## Anova para Miúdos Suínos e IPCA

A análise de regressão linear foi significativa pelo teste F ao nível de 1% de probabilidadade (p=<0.001), indicando que existe uma relação linear entre o IPCA e Avicultura Exportação, denotado pelos altos valor de R² (0.90).

```{r}
da<-dados
mod <- lm(carne_porco_IPCA~miudos, data=da)
summary.lm(mod)
```


# Análise Limão

```{r}
caminho <- "https://raw.githubusercontent.com/arpanosso/ministerio_saude_alimentos/main/dados/limao_milho.txt"
dados <- read.table(caminho,h=TRUE,sep="\t")
glimpse(dados)
```


# Gráfico ao longo do tempo para IPCA e Limão

```{r}
coeff <- 1
dados %>%   
  ggplot(aes(x=ano)) +
  geom_line( aes(y=limao_IPCA, color = "IPCA")) + 
  geom_line( aes(y=limao_exp   / coeff, color = "limao_exp ")) + 
  scale_y_continuous(
    name = "IPCA",
    sec.axis = sec_axis(~.*coeff, name="limao_exp ")
  ) +
  scale_colour_manual(values = c("blue","red"))
```



# Análise de correlação

```{r}
dados  |>  
  select(-ano)  |>  
  cor()
```
# Análise de regressão linear para Limão  e IPCA 

```{r}
dados %>% 
  ggplot(aes(x=limao_exp , y=limao_IPCA)) +
  geom_point(shape=21, color="black", fill="aquamarine4", size=4)+
  geom_smooth(aes(x=limao_exp, y=limao_IPCA),method = "lm",color="red") +
  theme_classic()+
  stat_regline_equation(aes(
  label =  paste(..eq.label.., ..rr.label.., sep = "*plain(\",\")~~")))
```

## Anova para Cafe Soluvel e IPCA

A análise de regressão linear foi significativa pelo teste F ao nível de 1% de probabilidadade (p=<0.001), indicando que existe uma relação linear entre o IPCA e Avicultura Exportação, denotado pelos altos valor de R² (0.5961).

```{r}
dados |> 
  { \(d) lm(limao_IPCA~limao_exp, data=d)}() |> 
  summary.lm()
```

# Análise Milho


# Gráfico ao longo do tempo para IPCA e Milho

```{r}
coeff <- 1
dados %>%   
  ggplot(aes(x=ano)) +
  geom_line( aes(y=fuba_IPCA, color = "IPCA")) + 
  geom_line( aes(y=farinha_milho_exp   / coeff, color = "farinha_milho_exp")) + 
  scale_y_continuous(
    name = "IPCA",
    sec.axis = sec_axis(~.*coeff, name="farinha_milho_exp")
  ) +
  scale_colour_manual(values = c("blue","red"))
```



# Análise de correlação

```{r}
dados  |>  
  select(-ano)  |>  
  cor()
```

# Análise de regressão linear para Milho e IPCA 

```{r}
dados %>% 
  ggplot(aes(x=farinha_milho_exp , y=fuba_IPCA)) +
  geom_point(shape=21, color="black", fill="aquamarine4", size=4)+
  geom_smooth(aes(x=farinha_milho_exp, y=fuba_IPCA),method = "lm",color="red") +
  theme_classic()+
  stat_regline_equation(aes(
  label =  paste(..eq.label.., ..rr.label.., sep = "*plain(\",\")~~")))
```

## Anova para Cafe Soluvel e IPCA

A análise de regressão linear foi significativa pelo teste F ao nível de 1% de probabilidadade (p=<0.001), indicando que existe uma relação linear entre o IPCA e Avicultura Exportação, denotado pelos altos valor de R² (0.8155).

```{r}
dados |> 
  { \(d) lm(fuba_IPCA~farinha_milho_exp, data=d)}() |> 
  summary.lm()
```



# Análise Laranja

```{r}
caminho <- "https://raw.githubusercontent.com/arpanosso/ministerio_saude_alimentos/main/dados/laranja.txt"
dados <- read.table(caminho,h=TRUE,sep="\t")
glimpse(dados)
```


# Gráfico ao longo do tempo para IPCA e Laranja

```{r}
coeff <- 1
dados %>%   
  ggplot(aes(x=ano)) +
  geom_line( aes(y=laranja_IPCA, color = "IPCA")) + 
  geom_line( aes(y=laranja_exp   / coeff, color = "laranja_exp ")) + 
  scale_y_continuous(
    name = "IPCA",
    sec.axis = sec_axis(~.*coeff, name="laranja_exp ")
  ) +
  scale_colour_manual(values = c("blue","red"))
```



# Análise de correlação

```{r}
dados  |>  
  select(-ano)  |>  
  cor()
```
# Análise de regressão linear para Limão  e IPCA 

```{r}
dados %>% 
  ggplot(aes(x=laranja_exp , y=laranja_IPCA)) +
  geom_point(shape=21, color="black", fill="aquamarine4", size=4)+
  geom_smooth(aes(x=laranja_exp, y=laranja_IPCA),method = "lm",color="red") +
  theme_classic()+
  stat_regline_equation(aes(
  label =  paste(..eq.label.., ..rr.label.., sep = "*plain(\",\")~~")))
```

## Anova para Cafe Soluvel e IPCA

A análise de regressão linear foi significativa pelo teste F ao nível de 1% de probabilidadade (p=<0.001), indicando que existe uma relação linear entre o IPCA e Avicultura Exportação, denotado pelos altos valor de R² (0.75).

```{r}
dados |> 
  { \(d) lm(laranja_IPCA~laranja_exp, data=d)}() |> 
  summary.lm()
```

## Correlação entre países (série toda).
```{r}
library(readxl)
serie_grau <- read_excel("data/Séries por grau de processamento(2)(1).xlsx") |> 
  dplyr::mutate(ano = lubridate::year(Mês))
```

```{r}
grupos <- serie_grau$Grupo |> unique()
vars<-names(serie_grau[4:6])
saida<-vector()
for(i in seq_along(grupos)){
  for(j in seq_along(vars)){
    da <- serie_grau |> 
      dplyr::filter(Grupo == grupos[i]) |> 
      dplyr::select(Brasil,vars[j])
    obj <- cor.test(da$Brasil,da |> dplyr::pull(vars[j]) )
    r<-obj$estimate
    p<-obj$p.value
   saida <- rbind(saida,c(grupo = grupos[i],Pais = vars[j], r = r |> round(5)
                  ,P = p |> round(5)))
  }
}
writexl::write_xlsx(saida |> as.data.frame(),"data/saida_serie_total.xlsx" )
```

## Correlação entre países (por ano).

```{r}
grupos <- serie_grau$Grupo |> unique()
vars<-names(serie_grau[4:6])
saida<-vector()
for(i in seq_along(grupos)){
  for(j in seq_along(vars)){
    for(k in 2020:2021){
      da <- serie_grau |> 
        dplyr::filter(Grupo == grupos[i], ano == k) |> 
        dplyr::select(Brasil,vars[j])
      obj <- cor.test(da$Brasil,da |> dplyr::pull(vars[j]) )
      r<-obj$estimate
      p<-obj$p.value
     saida <- rbind(saida,c(ano = k,grupo = grupos[i],Pais = vars[j], r = r |> round(5)
                    ,P = p |> round(5)))
    }
  }
}
tibble::as.tibble( saida ) |>  dplyr::arrange(ano)
writexl::write_xlsx(saida |>  as.data.frame(),"data/saida_ano.xlsx" )
```
